【裁判字號】    99,訴,1004
【裁判日期】    990831
【裁判案由】    違反槍砲彈藥刀械管制條例
【裁判全文】
臺灣高雄地方法院刑事判決              99年度訴字第1004號
公  訴  人  臺灣高雄地方法院檢察署檢察官
被      告  甲○○
選任辯護人  石繼志律師
            邱超偉律師
上列被告因違反槍砲彈藥刀械管制條例案件，經檢察官提起公訴
（99年度偵字第3875號），本院判決如下：
    主  文
甲○○未經許可，持有可發射子彈具有殺傷力之空氣槍，處有期
徒刑壹年陸月，併科罰金新臺幣參萬元，罰金如易服勞役，以新
臺幣壹仟元折算壹日。緩刑肆年，並應向指定之公益團體、地方
自治團體或社區提供肆拾小時之義務勞務，緩刑期間付保護管束
。扣案之空氣槍壹支（槍枝管制編號：高鑑0000000000）、鋼瓶
貳瓶、鋼珠壹包均沒收。
    事  實
一、甲○○明知具殺傷力之空氣槍，係槍砲彈藥刀械管制條例所
    定列管之違禁物，未經主管機關之許可，不得無故持有或寄
    藏，竟基於非法持有具殺傷力之空氣槍之犯意，於民國99年
    1 月3 日19時許，在高雄市○○區○○路樹德家商附近，向
    姓名年籍不詳、綽號「阿德」之成年男子，借用具殺傷力之
    空氣槍1 支（槍枝管制編號：高鑑0000000000號）而持有之
    ，及於同年月20日1 時許在高雄市六合夜市購入鋼瓶2 瓶與
    鋼珠1 包等物。嗣甲○○於99年1 月23日20時40分許，在高
    雄市○○區○○路8 號前，持上開空氣槍朝路旁空瓶射擊時
    ，經警發現其行跡可疑而攔查，當場扣得上開空氣槍1 枝、
    甲○○所有供空氣槍射擊使用之鋼瓶2 瓶與鋼珠1 包，始悉
    上情。
二、案經高雄市政府警察局報請臺灣高雄地方法院檢察署檢察官
    偵查起訴。
    理  由
一、證據能力部分：
  (一)按被告以外之人於審判外之言詞或書面陳述，除法律有規定
    者外，不得作為證據；法院或檢察官得囑託醫院、學校或其
    他相當之機關、團體為鑑定，或審查他人之鑑定，並準用第
    203 條至第206 條之1 規定；其須以言詞報告或說明時，得
    命實施鑑定或審查之人為之，刑事訴訟法第159 條第1 項、
    第208 條第1 項分別定有明文。是法院或檢察官依刑事訴訟
    法第208 第1 項之規定，囑託鑑定機關所出具之鑑定報告，
    應屬刑事訴訟法第206 條第1 項之鑑定報告，為傳聞法則之
    例外，而囑託包括檢察官直接囑託及概括指定而由警察機關
    逕送鑑定之情形。查本件卷附高雄縣政府警察局99年1 月27
    日高縣警鑑字第0990071393號槍彈鑑定書1 份，係臺灣高雄
    地方法院檢察署檢察官依上開規定概括囑託機關、團體所為
    之鑑定，依法自得作為證據。
  (二)本判決所引之其餘傳聞證據，公訴人、被告及辯護人均同意
    列為證據，本院審酌上開證據之取得過程並無瑕疵，又與待
    證事實具有關聯性，證明力亦非明顯過低，採為本案證據具
    有適當性，依刑事訴訟法第159 條之5 第1 項規定，得為證
    據。
  (三)卷附照片4 張（警卷第11-12 頁），乃以科學、機械之方式
    對於當時之情況所為忠實且正確之紀錄，性質上並非供述證
    據，故無傳聞法則之適用，又查無不得為證據之狀況，自具
    有證據能力。另高雄市政府警察局保安警察大隊搜索扣押筆
    錄、扣押物品目錄表各1 份，及扣案之空氣槍1 支（含彈匣
    ）、鋼瓶2 瓶、鐵珠1 包，其證據目的及性質亦均非供述證
    據，自無傳聞法則規定之適用，並核無違法取證之情事，與
    被告本件犯行之待證事實有關，亦應具有證據能力。
二、前揭犯罪事實，業經被告甲○○供承不諱，復有扣案之空氣
    槍1 支、鋼瓶2 瓶、鋼珠1 包扣案以及查獲相片4 張附卷可
    資佐證。又扣案槍枝1 支（槍枝管制編號：高鑑0000000000
    ）經送鑑驗結果，係氣體動力式長槍，以小型高壓氣體鋼瓶
    為發射動力，經以金屬彈丸（直徑約4.5mm 、重約0.36 公
    克）測試結果，其中最大發射速度為141 公尺/ 秒，計算其
    動能為3.5 焦耳，換算單位面積動能為22焦耳/ 平方公分，
    ；依日本科學警察之研究結果，彈丸單位面積動能達20焦耳
    / 平方公分，則足以穿入人體皮肉層，具有殺傷力；暨扣案
    鋼瓶2 瓶、鋼珠1 包則分別係小型高壓氣體鋼瓶及金屬彈丸
    等情，有高雄縣政府警察局99年1 月27日高縣警鑑字第
    0990071393號槍彈鑑定書附卷可稽（偵卷第5-7 頁）。是扣
    案之空氣槍枝經試射結果，既已超過日本科學警察研究所之
    研究結果，足認具有殺傷力甚明。上述事證可徵被告之自白
    與事實相符，堪予採信。本件事證明確，被告犯行應堪認定
    。
三、按槍砲彈藥刀械管制條例第7 條第4 項、第12條第4 項，均
    將「持有」與「寄藏」行為分別定其處罰規定，而寄藏與持
    有，均係將物置於自己實力支配之下，僅寄藏必先有他人之
    持有行為，而後始為之受「寄」代「藏」而已。故寄藏之受
    人委託代為保管，其保管之本身，亦屬持有。不過，此之持
    有係受寄託之當然結果，故法律上宜僅就寄藏行為為包括之
    評價，不再就持有行為予以論罪。而寄藏與持有之界限，應
    以持有即實力支配係為他人或為自己而占有管領為判別準據
    （最高法院97年度台上字第2334號判決意旨照）。本件被告
    供稱其持有上開空氣槍，係向姓名年籍不詳、綽號「阿德」
    之人借用，依卷內證據資料，亦難以證明被告係基於受託寄
    藏之犯意而為「阿德」管領上開空氣槍，準此，本院即難以
    寄藏空氣槍論罪。是核被告甲○○所為，係犯槍砲彈藥刀械
    管制條例第8 條第4 項之未經許可持有空氣槍罪。起訴意旨
    認被告係犯該條項寄藏槍枝之罪，明顯適用法令有誤，惟起
    訴之社會基本事實同一，本院自得變更法條逕予審理（最高
    法院98年度台上字第3108號判決意旨參照）。被告未經許可
    持有空氣槍之行為固無足取，惟其僅因一時好奇而持有槍枝
    ，並無證據可認另有供不當使用之動機抑或進而持槍另犯他
    罪，且扣案槍枝雖具有殺傷力，然係以小型高壓氣體鋼瓶為
    發射動力，試射動能為3.5 焦耳，換算單位面積動能為22焦
    耳/ 平方公分，業如前述，相較於使用具有彈頭、彈殼、火
    藥之子彈的改造槍枝而言，其殺傷力與威脅性顯然較低，亦
    未衍生實害；再以司法院釋字第669 號就槍砲彈藥刀械管制
    條例第8 條第1 項之未經許可製造、販賣、運輸具殺傷力之
    空氣槍罪部分，法律未併為得減輕其刑或另為適當刑度之規
    定，對人民受憲法第8 條保障人身自由權所為之限制，有違
    憲法第23條之比例原則等說明，雖被告所犯係槍砲彈藥刀械
    管制條例第8 條第4 項之罪，然本件客體亦為空氣槍，參照
    前揭釋字之意旨，認本罪之法定刑為3 年以上10年以下有期
    徒刑，併科新臺幣700 萬元以下罰金，較諸被告之犯罪情節
    ，即令處以最低刑度，仍有致情法失平之處，乃屬情輕法重
    ，爰依刑法第59條規定減輕其刑。茲審酌被告未經許可，擅
    自持有具殺傷力之空氣槍，對於他人生命身體安全及社會治
    安造成潛在危險與威脅，固有非是，然念其素無刑事前科紀
    錄，此有臺灣高等法院被告前案紀錄表可參，且於犯後供承
    犯行，態度良好，所持有之空氣槍亦未用以犯案，以及其犯
    罪之手段、所生危害等一切情狀，量處如主文所示之刑，並
    審酌上情以及被告之教育程度為高中畢業、家庭經濟狀況為
    小康（參見被告警詢筆錄）等情形，就罰金部分諭知易服勞
    役之折算標準，以資懲儆。
四、末以，被告素無刑事前科紀錄，此次因一時疏忽致罹刑典，
    犯罪情節尚非嚴重，且犯後尚能坦承犯行，態度良好，業如
    前述，另被告及其辯護人稱被告犯後已知改過，為分擔家計
    而在益昌餐飲店擔任大夜班人員，及考取正修科技大學附設
    專科學校，於99年8 月22日登記分發後，下學習將重拾學業
    等語，並提出餐飲店發給在職證明書、正修科技大學考試入
    學招生通知單可佐（本院卷第26-27 頁），本院綜核各情，
    認被告經此刑之宣告，應知所警惕而無再犯之虞，其所宣告
    之刑以暫不執行為適當，爰併予宣告緩刑4 年，以啟自新。
    然為促使被告日後得以知曉尊重法治之觀念，本院認除前開
    緩刑之宣告外，另有賦予被告一定負擔之必要，遂衡酌被告
    犯罪情節之輕重，併予諭知被告應向臺灣高雄地方法院檢察
    署指定之公益團體、地方自治團體或社區，提供40小時之義
    務勞務，以期符合本件緩刑之目的。至上開義務勞務應如何
    執行，宜由檢察官考量被告所犯罪名，並參酌其性別、家庭
    、身分、職業、經歷、特殊專長、體能狀況及素行紀錄與參
    加意願等個人因素，再依義務勞務執行機關（構）之地域、
    特性及勞務內容等為適當之安排，附此敘明。又為促使被告
    於緩刑期間內隨時警惕、約束自身行為，並協助渠等建立正
    確法律觀念，及提供必要之協助及督促，併依刑法第93條第
    1 項之規定，諭知於緩刑期間付保護管束。扣案具有殺傷力
    空氣槍1 支（槍枝管制編號：高鑑0000000000，送驗結果業
    如前述）為違禁物，應依刑法第38條第1 項第1 款規定宣告
    沒收；扣案鋼瓶2 瓶及鋼珠1 包為被告所有且供該空氣槍製
    造動力發射使用之物，此有被告之陳述在卷可憑，併依刑法
    第38條第1 項第2 款規定宣告沒收；至於業已射擊使用而未
    扣案之鋼瓶及鋼珠既非違禁物，亦無證據足認仍然存在，為
    免執行困難，爰不予宣告沒收，併此說明。
據上論斷，應依刑事訴訟法第299 條第1 項前段、第300 條，槍
砲彈藥刀械管制條例第8 條第4 項，刑法第11條前段、第59條、
第42條第3 項、第74條第1 項第1 款、第2 項第5 款、第38條第
1 項第1 款、第2 款、第93條第1 項第2 款，判決如主文。
本案經檢察官黃子宜到庭執行職務。
中    華    民    國    99    年    8     月    31   日
                  刑事第十二庭    審判長法  官  黃建榮
                                        法  官  林勳煜
                                        法  官  王品惠
以上正本證明與原本無異。
如不服本判決應於收受本判決後10日內向本院提出上訴書狀，並
應敘述具體理由，如未敘述上訴理由者，應於上訴期間屆滿後20
日內補提理由書狀於本院（均須按他造當事人之人數附繕本）「
切勿逕送上級法院」。
中    華    民    國    99    年    8     月    31    日
                                        書記官  李文廣
槍砲彈藥刀械管制條例第8 條
未經許可，製造、販賣或運輸鋼筆槍、瓦斯槍、麻醉槍、獵槍、
空氣槍或第 4 條第 1 項第 1 款所定其他可發射金屬或子彈具
有殺傷力之各式槍砲者，處無期徒刑或 5 年以上有期徒刑，併
科新臺幣 1 千萬元以下罰金。
未經許可，轉讓、出租或出借前項所列槍枝者，處 5 年以上有
期徒刑，併科新臺幣 1 千萬元以下罰金。
意圖供自己或他人犯罪之用，而犯前二項之罪者，處無期徒刑或
 7 年以上有期徒刑，併科新臺幣 1 千萬元以下罰金。
未經許可，持有、寄藏或意圖販賣而陳列第 1 項所列槍枝者，
處 3 年以上10 年以下有期徒刑，併科新臺幣 700 萬元以下罰
金。
第 1 項至第 3 項之未遂犯罰之。

司法院資訊處製作；財團法人民間司法改革基金會備份。
